臺灣板橋地方法院刑事判決　　　　　　　　　　　　　九十年度訴字第一七九七號
　　公　訴　人　臺灣板橋地方法院檢察署檢察官
　　被　　　告　乙○○
　　指定辯護人　甲○
右列被告因毒品危害防治條例案件，經檢察官提起公訴（九十年度偵字第一二一一九
號），甲○判決如左：
    主  文
乙○○無罪。
    理  由
一、公訴意旨略以：被告乙○○於民國（下同）八十九年九月二十二日早上十時許，
    在臺北市某地，向綽號「董哥」之人以新台幣一萬元購得第二級毒品安非他命（
    毛重二十八點五公克、淨重二十四點一公克）後，以電子秤分裝為二十七袋，欲
    出售予他人，旋於八十九年九月二十三日十九時許，為警在臺北縣土城市○○街
    二五三巷三十號五樓查獲，並扣得上開第二級毒品二十七小包、電子秤一臺、分
    裝簽一支、分裝袋一袋，因認乙○○涉有意圖販賣而持有第二級毒品之罪嫌。
二、按犯罪事實應依證據認定之，無證據不得推定其犯罪事實；又不能證明被告犯罪
    者，應諭知無罪之判決；刑事訴訟法第一百五十四條、第三百零一條第一項分別
    定有明文。又犯罪事實之認定，應憑真實之證據，倘證據是否真實尚欠明確，自
    難以擬制推測之方法，為其判斷之基礎；而認定犯罪事實之證據係指足以認定被
    告確有犯罪行為之積極證據而言，該項證據自須適合於被告犯罪事實之認定，始
    得採為斷罪資料，最高法院五十三年著有臺上字第六五六號、二十九年上字第三
    一０五號判例。且刑事訴訟上證明之資料，無論其為直接或間接證據，均須達於
    通常一般之人均不致有所懷疑，而得確信其為真實之程度，始得據為有罪之認定
    ，若其關於被告是否犯罪之證明未能達此程度，而有合理懷疑之存在，致使無從
    形成有罪之確信，根據「罪證有疑，利於被告」之證據法則，即不得遽為不利被
    告之認定，亦有最高法院七十六年度臺上字第四九八六號判例可稽。其以情況證
    據（即間接證據）斷罪時，尤須基於該證據在直接關係上所可證明之他項情況事
    實，本乎推理作用足以確證被告有罪，方為合法，不得徒憑主觀上之推想，將一
    般經驗上有利被告之其他合理情況逕予排除，此觀諸最高法院三十二年上字第六
    十七號判例意旨亦甚彰明。
三、本件檢察官認被告乙○○涉有意圖販賣而持有第二級毒品之罪嫌，無非以被告為
    警查獲時，持有之安非他命數量龐大且業經分裝為二十七小包，並當場扣得電子
    秤一台、分裝簽一支、分裝袋一袋等分裝工具，及法務部調查局（９０）陸（三
    ）三字第九００五七０四七號測謊報告書一紙為主要依據；訊據被告固坦承持有
    前開扣案之第二級毒品安非他命、分裝簽、分裝袋及電子磅秤等物，惟堅決否認
    有意圖販賣而持有第二級毒品之犯行，辯稱：被查獲之安非他命於購入時已分裝
    完成且係伊用來自己施用；所攜帶之電子秤，係怕購買安非他命數量不足，用來
    查驗重量；分裝簽是用來分裝毒品之用等語（詳參臺灣板橋地方法院檢察署八十
    九年度毒偵字第六三○二號卷第四頁反面八十九年九月二十三日警訊筆錄、甲○
    九十年十二月二十五日審判筆錄）。
（一）、經查，扣案二十七小包結晶物，經甲○送請法務部調查局以氣相層析質譜儀
        分析法及化學分析法檢驗結果，為第二級毒品甲基安非他命，合計驗餘淨重
        為二一．七三公克，包裝重五．六一公克，此有該局九十年十二月十日（九
        十）陸（一）字第九○○七八六三五號檢驗通知書一件附卷可佐，足認扣案
        之白色結晶物二十七包，均為第二級毒品安非他命。
（二）、又查，被告於八十八年及八十九年間因施用毒品案件，先後經觀察勒戒後，
        均認無繼續施用毒品傾向，而由依序由臺灣板橋地方法院檢察署檢察官於八
        十九年一月二十一日日以八十八年度毒偵字第三四七七號及八十九年五月二
        十三日以八十九年度毒偵字第二九八七號為不起訴處分確定；其復於八十九
        年間因施用第二級毒品，經甲○九十年六月二十二日以九十年度簡上字第六
        九號判決有期徒刑六月確定，此有臺灣高等法院檢察署刑案紀錄簡覆表及判
        決書各一件在卷可稽，是被告自八十八年間至九十年間，時經短短二年餘，
        已三犯施用毒品罪，足見被告施用毒品的時間密接不斷，因此被告供承：渠
        每天施用毒品，每次使用○．三至○．五公克，曾有一天施用五次等語（詳
        參甲○九十年十一月六日訊問筆錄），堪信其所言真實可採。是以扣案重量
        為二十餘公克（驗餘淨重為二一．七三公克）之第二級毒品安非他命，參諸
        被告施用量計算，至多大約可施用六十餘日；雖警方在被告位於臺北縣土城
      市○○街二五三巷三十號五樓查扣已分裝完成之二十七包第二級毒品安非他
        命，且有電子磅秤一個、分裝簽一支及分裝袋一袋；惟警方同時亦於現場扣
        得吸食器一組，可供渠施用第二級毒品安非他命所用。縱使扣案之電子磅秤
        、分裝簽、分裝袋可證明被告有秤重或分裝毒品之行為，然秤重或分裝毒品
        未必即是供意圖販賣之用，同時亦缺乏積極證據證明此係供被告意圖販賣毒
        品而持有之工具，故不得以扣得被告持有之電子磅秤、分裝簽及分裝袋，遽
        論被告係意圖販賣而持有第二級毒品。況以第二級毒品安非他命，為政府公
        告查禁之違禁物，價格高昂，被告一次購買多量達到低價購入及減少為警查
        緝風險之目的，亦無悖乎常情。
（三）、再以公訴人將被告送請法務部調查局以控制問題法及混合問題法方式測謊，
        認被告「乙○○稱：（一）其未曾販賣海洛因；（二）其未曾販賣海洛因予
        他人；（三）其係向董哥購買海洛因。上述問題經測試呈情緒波動之反應，
        研判有說謊。」，此有該局（９０）陸（三）三字第九００五七０四七號測
        謊報告書一件附卷可考。惟其設題均是指第一級毒品海洛因，與公訴人起訴
        被告涉嫌意圖販賣而持有第二級毒品安非他命之罪行，不具關連性，無從作
        為認定被告為本件意圖販賣而持有第二級毒品罪行之證據。而公訴人亦未提
        出佐證證明被告於八十九年九月二十二日上午十時許在臺北市某地，購入第
        二級毒品安非他命後，自何時何地起具有販賣而意圖而持有？此外，復查無
        其他積極證據足認被告有何公訴人起訴意圖販賣而持有第二級毒品之罪行，
        既不能證明被告犯罪，自應為其無罪之諭知。
據上論斷，應依刑事訴訟法第三百零一條第一項，判決如主文。
本案經檢察官洪清秀到庭執行職務
中　　華　　民　　國　　　九十一　　年　　　一　　　　月　　　　八　　　日
                                      臺灣板橋地方法院刑事第二庭
                                          法　官   高　　玉　　舜
右正本證明與原本無異。
如不服本判決，應於判決送達後十日內，向甲○提出上訴狀。
                                          書記官   田　　世　　杰
中　　華　　民　　國　　　九十一　　年　　一　　　　月　　　九　　　日
